【裁判字號】    99,訴,2453
【裁判日期】    991026
【裁判案由】    詐欺
【裁判全文】
臺灣臺中地方法院刑事判決              99年度訴字第2453號
公  訴  人  臺灣臺中地方法院檢察署檢察官
被      告  甲○○
上列被告因詐欺案件，經檢察官提起公訴（99年度偵字第977號
），被告於準備程序中就被訴事實為有罪之陳述，經告知簡式審
判程序之旨，並聽取公訴人、被告之意見後，由本院合議庭裁定
由受命法官獨任進行簡式審判程序，判決如下：
    主    文
甲○○犯共同常業詐欺取財罪，處有期徒刑壹年貳月，減為有期
徒刑柒月。扣案之電話機具肆臺、行動電話拾貳臺、效果鍵盤陸
個、電話分接器貳個、網路數據機壹個、電腦主機壹台、大陸
地區人頭帳戶單陸張、ATM轉帳手則壹張、公司帳簿貳本、教戰
守則貳本、存摺帳戶簿本、大陸地區客戶資料簿貳本，均沒收
。
    犯罪事實
一、甲○○自民國95年6月初起，受僱於吳育安（業經臺灣高等
    法院臺中分院以95年度上訴字第2889號判處有期徒刑2年確
    定），共同參與吳育安自95年5月初某日起和真實姓名年籍
    不詳綽號「小陳」者之成年人共組之詐欺集團。該詐欺集團
    係由「小陳」擔任詐欺集團大陸地區總負責人，並由其僱用
    真實姓名年籍不詳綽號「小智」者之成年人當車手到大陸地
    區不特定之自動提款機領款，在臺灣地區則由吳育安擔任內
    部管理、總務及綜理主要業務之負責人，並僱用李建德（業
    經臺灣高等法院臺中分院以95年度上訴字第2889號判處有期
    徒刑1年2月確定）及盧俊宏、李佳翰、廖家偉、賴珮瑜、陳
    姝樺、潘昱彬、味逸凡（前開7人業經本院以95年度訴字第
    2251號均判處有期徒刑1年2月，緩刑3年，並各向公庫支付
    新臺幣10萬元、8萬元、7萬元確定）、王逢饒（業經本院以
    95年度訴字第2251號判處有期徒刑1年2月確定）等人，並與
    之約定無底薪，以在據點內每作成1詐騙案即抽取詐騙所得
    金額百分之5之方式，而基於共同意圖為自己不法所有之常
    業詐欺犯意聯絡，組成詐欺集團資以營生，並由吳育安承租
    臺中市○○路57號12樓之1房屋，作為機房，由王逢饒操作
    電腦主機發射訊息內容為：「你好，這裡是中國移動電信股
    份有限公司，因本機房當機，機器故障，導致重複計費，本
    電信公司對您多收628元（指中國大陸人民幣，下同），如
    您要辦理退費，請您撥9由專人為您服務」之訊息，至中國
    大陸地區，使中國大陸地區不特定民眾接獲上開訊息，俟中
    國大陸地區民眾依上開訊息指示撥回應電話時，再由賴珮瑜
    、陳姝樺、潘昱彬、味逸凡擔任一線接話人員，連續先後多
    次輪流接聽電話佯裝為中國移動電信公司員工，並告知辦理
    退費須留下個人及金融機構存摺等資料，該集團接話員則提
    供00000000、00000000、00000000號等3線電話，供接獲上
    開訊息之中國大陸地區不特定民眾查詢。迄中國大陸地區不
    特定民眾發現中國移動電信股份有限公司並未將628元匯入
    其帳戶內，依00000000、00000000、00000000號等3線電話
    聯絡查詢時，再由擔任2線接話人員之李建德、甲○○、盧
    俊宏、李佳翰、廖家偉，先後多次指示接獲上開訊息之中國
    大陸地區不特定民眾，至附近自動提款機按指示方式操作，
    致接獲訊息之中國大陸地區不特定民眾陷於錯誤，依前開詐
    欺集團成員指示，經由自動提款機轉帳方式，將受騙之中國
    大陸地區不特定民眾帳戶內之款項，錯匯入前開詐欺集團成
    員預先安排取得在大陸地區人民特定帳戶內，由在大陸地區
    真實姓名不詳綽號「小智」者之成年人，當車手到大陸地區
    各自動提款機提領所詐得之款項，共詐得約人民幣10萬元，
    並已匯入大陸地區人民特定帳戶內，尚未轉換成新臺幣匯入
    臺灣地區。嗣經警於95年6月7日下午4時30分許，在臺中市
    ○○路57號12樓之1查獲，並扣得吳育安所有，供上開詐欺
    集團詐欺所用之電話機具4臺、行動電話12臺、效果鍵盤6個
    、電話分接器2個、網路數據機1個、電腦主機1台、大陸地
    區人頭帳戶單6張、ATM轉帳手則1張、公司帳簿2本、教戰守
    則2本、存摺帳戶簿3本、大陸地區客戶資料簿2本，而查悉
    上情。
二、案經臺中市警察局移送臺灣臺中地方法院檢察署檢察官偵查
    起訴。
    理    由
一、本案被告甲○○所犯係死刑、無期徒刑、最輕本刑為3年以
    上有期徒刑以外之罪，被告於準備程序中就被訴事實為有罪
    之陳述，經告知簡式審判程序之旨，並聽取公訴人及被告之
    意見後，本院合議庭認為適宜而依刑事訴訟法第273條之1第
    1項規定，裁定由受命法官獨任進行簡式審判程序，且依同
    法第273條之2、第159條第2項之規定，不適用同法第159條
    第1項傳聞法則有關限制證據能力之相關規定，亦不受同法
    第161條之2、第161條之3、第163條之1及第164條至170條規
    定之限制，合先敘明。
二、上揭犯罪事實，業據被告於警詢、偵查及本院準備程序、審
    理時均坦承不諱，核與證人即共同被告吳育安、李建德、盧
    俊宏、李佳翰、廖家偉、賴珮瑜、陳姝樺、潘昱彬、味逸凡
    、王逢饒分別於警詢、偵查及本院95年度訴字第2251號審判
    中之證述及供述相符，復有員警於前開查獲時地所扣得之吳
    育安所有，供上開詐欺集團所用之電話機具4臺、行動電話
    12臺、效果鍵盤6個、電話分接器2個、網路數據機1個、電
    腦主機1台、大陸地區人頭帳戶單6張、ATM轉帳手則1張、公
    司帳簿2本、教戰守則2本、存摺帳戶簿3本、大陸地區客戶
    資料簿2本等物可資佐證，足見被告之自白確與事實相符，
    自可採為論罪科刑之依據。從而，本件事證已臻明確，被告
    犯行洵堪認定，應予依法論科。
三、按刑法上所謂常業犯，指反覆以同種類行為為目的之社會活
    動之職業性犯罪而言，至於犯罪所得之多寡，是否恃此犯罪
    為唯一之謀生職業，則非所問，縱令兼有其他職業，仍無礙
    於該常業犯罪之成立（最高法院85年臺上字第510號判例參
    照）。被告與共同被告吳育安、李建德、盧俊宏、李佳翰、
    廖家偉、賴珮瑜、陳姝樺、潘昱彬、味逸凡、王逢饒等之前
    開詐欺集團，成員均有多人，彼此分工合作，具有相當之組
    織規模，而該詐欺集團犯罪時間亦均長達近月之久，期間反
    覆多次實施如前所示之同種類行為為目的之社會活動之職業
    性詐欺犯罪，分工嚴密，其等恃此營生之意甚明，顯係以詐
    欺為常業無誤。再查刑法於94年2月2日修正公布，並於被告
    行為後之95 年7月1日起生效施行，其中常業詐欺罪業已刪
    除，被告等犯後法律已有變更，而刑法第339條之普通詐欺
    罪，其法定本刑為5年以下有期徒刑、拘役或科或併科1千元
    以下罰金；而修正前之刑法第340條之常業詐欺罪其法定本
    刑為1年以上7 年以下有期徒刑，得併科5萬元以下罰金。本
    件被告所共同參與之詐欺集團而為詐欺取財之行為雖有多次
    ，該集團詐騙時間長達近月，若依新法各別多次論以詐欺取
    財罪，即數罪併罰結果，其刑度顯較修正前刑法第340條常
    業詐欺取財罪為重，經比較新舊法結果，新法之規定對被告
    並非較為有利，依刑法第2條第1項前段之規定，自應適用被
    告行為時之修正前刑法第340條常業詐欺取財罪論處。又依
    最高法院95年度第8次刑事庭會議決議內容，依現行刑法第2
    條第1項之規定，就與被告罪刑有關之共犯、累犯、沒收等
    一切情形，綜其全部罪刑之結果而為比較，而比較之結果，
    新舊法處罰之輕重相同者，非屬法律之變更，即無刑法第2
    條第1項規定之適用，應依一般法律適用原則，適用裁判時
    法（最高法院95 年11月7日第21次刑事庭會議95年刑議字第
    6號決議參照）。查與本案有關之刑法第28條、第38條內容
    ，均有修正，經分別比較新、舊法結果，其中第28條對被告
    之法律效果並無不同，即無刑法第2條第1項規定之適用，自
    應依裁判時法即新法論處；至第38條之沒收規定為從刑，與
    主刑有從屬關係，倘主刑與從刑均已修正，經依刑法第2條
    第1項就主刑比較結果，應適用最有利之修正前舊法時，依
    從刑附屬於主刑之原則，自不得就新舊法予以割裂適用，應
    一律適用修正前之舊法（最高法院90年度臺上字第4526號、
    1731號判決意旨參照），是本案被告前揭犯行既適用修正前
    刑法第340條常業詐欺取財罪論處，則依從刑附屬於主刑之
    原則，亦應適用修正前刑法第38條之規定。
四、核被告所為，係犯修正前刑法第340條之常業詐欺取財罪。
    被告與共同被告吳育安、李建德、盧俊宏、李佳翰、廖家偉
    、賴珮瑜、陳姝樺、潘昱彬、味逸凡、王逢饒等人，及在大
    陸地區之真實姓名不詳綽號「小陳」、「小智」等人間，有
    犯意之聯絡及行為之分擔，均為共同正犯。爰審酌被告正值
    青壯之年，竟未思正途，貪圖私利共同參與詐欺被害人，行
    為實屬不該；惟念其犯後坦認犯行，態度尚佳，暨其於共同
    詐騙犯罪中所扮演之角色並非詐欺集團之核心份子，兼衡其
    素行、智識、犯罪所得與涉案情節輕重，於犯罪後尚見存有
    悔悟之意及公訴人具體求刑有期徒刑1年2月亦屬適當等一切
    情狀，量處如主文所示之刑。又被告前揭所為常業詐欺犯行
    ，其犯罪時間係在96年4月24日前，為中華民國九十六年罪
    犯減刑條例第3條第16款所列之罪，既經本院量處有期徒刑1
    年2月，即合於該條例第3條所規定之宣告刑未逾1年6月減刑
    要件，應減其刑2分之1。末按共同正犯因相互間利用他人之
    行為，以遂行其犯意之實現，本於責任共同之原則，有關沒
    收部分，對於共犯間供犯罪所用之物，自均應為沒收之諭知
    （最高法院89年度臺上字第6946號裁判意旨參照）。本件扣
    案之電話機具4臺、行動電話12臺、效果健盤6個、電話分接
    器2個、網路數據機1個、電腦主機1台、大陸地區人頭帳戶
    單6張、ATM轉帳手則1張、公司帳簿2本、教戰守則2本、存
    摺帳戶簿3本、大陸地區客戶資料簿2本等物，為共同被告吳
    育安所有，供本件犯罪所用之物，業據共同被告吳育安於本
    院95年度訴字第2251號審理中供承在卷，且為被告於本案審
    理時供述甚明，故應依修正前刑法第38條第1項第2款規定，
    爰均予宣告沒收。
據上論斷，應依刑事訴訟法第273條之1第1項、第299條第1項前
段，刑法第2條第1項前段、第28條、修正前刑法第340條、第38
條第1項第2款，中華民國九十六年罪犯減刑條例第2條第1項第3
款、第7條，判決如主文。
本案經檢察官乙○○到庭執行職務。
中    華    民    國    99    年    10    月    26    日
                  刑事第三庭    法  官  黃麗玲
以上正本證明與原本無異。
如不服本判決應於收受判決後10日內向本院提出上訴書狀，並應
敘述具體理由；其未敘述上訴理由者，應於上訴期間屆滿後20日
內向本院補提理由書（均須按他造當事人之人數附繕本）「切勿
逕送上級法院」。
中    華    民    國    99    年    10    月    26    日
                                書記官  黃毅皓
附錄論罪科刑法條：
中華民國刑法第339條
 (普通詐欺罪)
意圖為自己或第 3 人不法之所有，以詐術使人將本人或第 3 人
之物交付者，處五年以下有期徒刑、拘役或科或併科1000元以下
罰金。
以前項方法得財產上不法之利益或使第 3 人得之者，亦同。
前二項之未遂犯罰之。
中華民國刑法第340條
以犯第339條之罪為常業者，處一年以上七年以下有期徒刑，得
併科五萬元以下罰金。

司法院資訊處製作；財團法人民間司法改革基金會備份。
